臺灣彰化地方法院刑事判決　　　　　　 96年度易字第1075號
公　訴　人　臺灣彰化地方法院檢察署檢察官
被　　　告　甲○○
　　　　　　　　　　現於臺灣臺中監獄臺中分監
選任辯護人　宋永祥律師
　　　　　　盧昱成律師
被　　　告　乙○○
　　　　　　　　　　號
上列被告因重利案件，經檢察官提起公訴（96年度偵字第50633
號）及台中地方法院檢察署檢察官移送併辦（96年度偵字第1606
0號），本院依簡式審判程序判決如下：
    主  文
甲○○共同連續以乘他人急迫貸以金錢，而取得與原本顯不相當
之重利，累犯，處有期徒刑伍月，如易科罰金，以銀元佰元即
新台幣玖佰元折算壹日。減為有期徒刑貳月又拾伍日，如易科罰
金，以銀元佰元即新台幣玖佰元折算壹日。扣案之NOKIA牌行
動電話支（均不含SIM卡）、空白本票拾肆張、現金新台幣壹
萬零陸佰元，均沒收。又共同以乘他人急迫貸以金錢，而取得與
原本顯不相當之重利，累犯，處有期徒刑月，如易科罰金，以
新臺幣壹仟元折算壹日。減為有期徒刑壹月又拾伍日，如易科罰
金，以新臺幣壹仟元折算壹日。扣案之NOKIA牌行動電話支（
均不含SIM卡）、空白本票拾肆張、現金新台幣壹萬零陸佰元，
均沒收。又共同以乘他人急迫貸以金錢，而取得與原本顯不相當
之重利，累犯，處有期徒刑月，如易科罰金，以新臺幣壹仟元
折算壹日。減為有期徒刑壹月又拾伍日，如易科罰金，以新臺幣
壹仟元折算壹日。扣案之NOKIA牌行動電話支（均不含SIM卡）
、空白本票拾肆張、現金新台幣壹萬零陸佰元，均沒收。應執行
有期徒刑伍月，如易科罰金，以銀元佰元即新台幣玖佰元折算
壹日。扣案之NOKI A牌行動電話支（均不含SIM卡）、空白本
票拾肆張、現金新台幣壹萬零陸佰元，均沒收。
乙○○共同連續以乘他人急迫貸以金錢，而取得與原本顯不相當
之重利為，處有期徒刑伍月，如易科罰金，以銀元佰元即新台
幣玖佰元折算壹日。減為有期徒刑貳月又拾伍日，如易科罰金，
以銀元佰元即新台幣玖佰元折算壹日。扣案之NOKIA牌行動電
話支（均不含SIM卡）、空白本票拾肆張、現金新台幣壹萬零
陸佰元，均沒收。又共同以乘他人急迫貸以金錢，而取得與原本
顯不相當之重利，處有期徒刑貳月，如易科罰金，以新臺幣壹仟
元折算壹日。減為有期徒刑壹月，如易科罰金，以新臺幣壹仟元
折算壹日。扣案之NOKIA牌行動電話支（均不含SIM卡）、空白
本票拾肆張、現金新台幣壹萬零陸佰元，均沒收。又共同以乘他
人急迫貸以金錢，而取得與原本顯不相當之重利，處有期徒刑貳
月，如易科罰金，以新臺幣壹仟元折算壹日。減為有期徒刑壹月
，如易科罰金，以新臺幣壹仟元折算壹日。扣案之NOKIA牌行動
電話支（均不含SIM卡）、空白本票拾肆張、現金新台幣壹萬
零陸佰元，均沒收。應執行有期徒刑肆月，如易科罰金，以銀元
佰元即新台幣玖佰元折算壹日。扣案之NOKIA牌行動電話支
（均不含SIM卡）、空白本票拾肆張、現金新台幣壹萬零陸佰元
，均沒收。
    犯罪事實及理由
一、本件犯罪事實與檢察官起訴書及移送併辦意旨書之記載相同
    ，茲引用之（如附件）。
二、本件證據除被告二人於本院審理中自白犯罪應予補充外與檢
    察官起訴書及移送併辦意旨書之記載相同，茲引用之（如上
    附件）。
三、量刑理由：
    本件被告二人所僅借之款項均非多，所生危害尚屬輕微，再
    審酌被告二人犯罪之動機、方法、手段、所生危害，暨犯後
    到庭均坦承犯行、態度良好等一切情狀，分別量處如主文所
    示之刑，並諭知易科罰金之折算標準，以啟自新。扣案之NO
    KIA牌行動電話三支（均不含SIM卡，所附門號分別為000000
    0000號、0000000000號、0000000000號）、空白本票拾肆張
    ，係共同被告所有供犯罪所用之物，應依刑法第38條第1項
    第2款宣告沒收，現金新台幣10,600元，係共同被告所有供
    犯罪所用或所得之物，應依刑法第38條第1項第2款、第3款
    宣告沒收，併此敘明。又查被告二人犯罪時間，均在96年4
    月24日以前，所犯為重利罪，悉合於減刑條件，均應依中華
    民國96年罪犯減刑條例第2條第1項第3款之規定，各減其宣
    告刑二分之一，並定其應執行之刑及易科罰金之折算標準，
    附此敘明。
四、按被告甲○○於附表編號1、2(1)、4，被告乙○○於附表編
    號1、2(1)、4及移送併辦部分，被告二人行為後，刑法於民
    國94年2月2日修正公布，並自95年7月1日起施行，依刑法施
    行法第3條之1第3項之規定，於刑法修正施行前犯併合處罰
    數罪中之一罪，且該數罪均符合第41條第1項得易科罰金之
    規定者，適用90年1月4日修正之刑法第41條第2項規定。又
    修正後刑法第51條第5款規定：「數罪併罰，分別宣告其罪
    之刑，依下列各款定其應執行者：五、宣告多數有期徒刑者
    ，於各刑中之最長期以上，各刑合併之刑期以下，定其刑期
    。但不得逾30年。」，與修正前刑法第51條第5款：「數罪
    併罰，分別宣告其罪之刑，依左列各款定其應執行者：五、
    宣告多數有期徒刑者，於各刑中之最長期以上，各刑合併之
    刑期以下，定其刑期。但不得逾20年。」不同；再罰金罰鍰
    提高標準條例第2條業已刪除，且刑法第41條第1項前段關於
    易科罰金之折算標準已由舊法之銀元100元、200元、300元
    修正為新臺幣（下同）1000元、2000元、3000元，因屬科刑
    規範事項之變更，且其折算標準為裁判時所應諭知，自有就
    新舊法規定加以比較之必要，經依最高法院95年度第8次刑
    事庭會議決議內容，並依現行刑法第2條第1項之規定予以比
    較之結果，因修正後之規定並非有利於受刑人，故應適用修
    正前之規定，以定其應執行之刑及諭知准予易科罰金並定其
    折算標準，附此敘明。
五、又按被告甲○○於附表編號1、2(1)、4，被告乙○○於附表
    編號1、2(1)、4及移送併辦部分，其二人行為時刑法第56條
    連續犯之規定，業於94年1月7日修正公布刪除，並於95年7
    月1日施行，則被告之犯行，因行為後新法業已刪除連續犯
    之規定，此刪除雖非犯罪構成要件之變更，但顯已影響行為
    人刑罰之法律效果，自屬法律有變更，依新法第2條第1項規
    定，比較新、舊法結果，仍應適用較有利於被告之行為時法
    律即舊法論以連續犯（最高法院95年第8次刑事庭會議決議
六、又按被告甲○○有事實欄所載論罪科刑執行情形，此有台灣
    高等法院被告全國前案紀錄表在卷可稽，茲於五年以內再故
    意犯本件有期徒刑以上之罪，不論依修正前之刑法第47條，
    或修正後之刑法第47條第1項之規定，均構成累犯，對被告
    而言並無有利或不利之情形，自不生新舊法比較之問題，應
    逕依修正前之刑法第47條，論以累犯，並加重其刑（先加後
    減）。
七、又修正刑法第2條第1項規定：「行為後法律有變更者，適用
    行為時之法律。但行為後之法律有利於行為人者，適用最有
    利於行為人之法律」。被告甲○○於附表編號1、2(1)、4，
    被告乙○○於附表編號1、2(1)、4及移送併辦部分，其二人
    行為後，刑法第51條業於民國94年1月7日修正公布，並於95
    年7月1日施行，修正前刑法第51條規定：「數罪併罰，分別
    宣告其罪之刑，依左列各款定其應執行者：」其中第5款規
    定：「宣告多數有期徒刑者，於各刑中之最長期以上，各刑
    合併之刑期以下，定其刑期。但不得逾二十年。」修正後刑
    法第51條第5款規定：「宣告多數有期徒刑者，於各刑中之
    最長期以上，各刑合併之刑期以下，定其刑期。但不得逾三
    十年。」比較結果，修正後刑法並非較有利於行為人，依刑
    法第2條第1項前段之規定，仍應依修正前刑法，定其應執行
    之刑。
八、應適用之法條：
    (一)刑事訴訟法第273 條之1 第1 項，第299 條第1 項前段
        、第310 條之2 、第454 條第2 項。
    (二)刑法第2條第1項，第28條、修正前刑法第56條、修正前
        刑法第47條、修正前刑法第41條第1項前段、第334條、
        第38條第1項第2款、第3款、第51條第5款。
   （三）罰金罰鍰提高標準條例第1條前段、修正前罰金罰鍰提
         高標準條例第2條。
   （四）刑法施行法1條之1。
   （五）中華民國96年罪犯減刑條例第2條第1項第3款、第7條
         、第9條。
九、(一)按本判決係依刑事訴訟法第310條之2、第454條第2項製
        作，依法僅需記載當事人欄、主文、犯罪事實、證據名
        稱、應適用之法條及得於10日內上訴之旨，並得以簡略
        方式為之；如認定之犯罪事實、證據及應適用之法條，
        與檢察官聲請簡易判決處刑書或起訴書之記載相同者，
        得引用之。
    (二)又上揭所指應記載之「犯罪事實」，揆諸同法第308條
        後段原關於有罪之判決書應記載「事實」之規定，已修
        正為應記載「犯罪事實」，核其修正之立法理由，即指
        明「犯罪事實」，係指符合犯罪構成要件之具體社會事
        實。是以構成犯罪事實以外之其他適用法律事實，例如
        刑罰加重（含累犯在內)或減輕事由等，自可無須在「
        犯罪事實」欄中記載（法院辦理刑事訴訟案件應行注意
        事項第14 4點參照），惟仍應於主文中予以表明，並於
        應適用之法條欄予以引用。
十、如不服本件判決，得自收受送達之日起10日內，向本院提起
    上訴。
本案經檢察官陳茂榮到庭執行職務。
中　　華　　民　　國　　96　　年　　10　　月　　11　　日
                  刑事第三庭    法  官  姚銘鴻
以上正本證明與原本無異。
如不服本判決，應於判決送達後10日內，向本院提出上訴書狀，
上訴書狀應「敘述具體上訴理由」，並按他造當事人之人數附繕
本。「切勿逕送上級法院」。
告訴人或被害人對於判決如有不服具備理由請求檢察官上訴者，
其上訴期間之計算係以檢察官收受判決正本之日期為準。
中　　華　　民　　國　　96　　年　　10　　月　　11　　日
                                書記官  郭佳雯
